【裁判字號】    99,訴,415
【裁判日期】    991020
【裁判案由】    履行契約
【裁判全文】
臺灣雲林地方法院民事判決               99年度訴字第415號
原      告  戊○○
被      告  丙○○
訴訟代理人  丁○○
被      告  乙○○
訴訟代理人  甲○○
上列當事人間請求履行契約事件，本院於民國99年10月13日言詞
辯論終結，判決如下：
    主  文
原告之訴駁回。
訴訟費用新臺幣貳萬柒仟貳佰拾伍元由原告負擔。
    事實及理由
一、原告主張：
(一)、原告所有坐落雲林縣林內鄉○○○段111-1 地號土地（下稱
    系爭111-1 地號土地）與被告乙○○所有同段105 地號土地
    （下稱系爭105 地號土地）及被告丙○○所有同段110-1 地
    號土地（下稱系爭110-1 地號土地）相鄰。兩造為便利耕作
    ，於民國99年7 月20日在雲林縣林內鄉調解委員會（下稱林
    內鄉調解委員會）成立調解（99年度民調字第035 號）。調
    解內容為：「1.聲請人與對造人等三人均同意於所有權面積
    不變原則下均同意截彎取直，辦理分割合併。2.本項分割合
    併工作事宜均同意由聲請人戊○○負責向斗六地政事務所申
    請辦理分割合併，費用三人均分（小額申請費用由戊○○支
    付）。3.戊○○聲請人所有111-1 地號使用汲水水溝部份，
    應依實際面積彌補乙○○所有105 地號之損失。」該調解書
    並經雲林地方法院斗六簡易庭以99年度六核字第949 號核定
    在案，應對兩造均生效力。
(二)、原告屢向被告請求辦理如附圖所示之交換土地分割合併事宜
    ，即系爭105 地號土地標示A 部分及系爭110-1 地號土地標
    示C 部分由原告取得。系爭111-1 地號土地標示B 部分由被
    告乙○○取得。系爭111-1 地號土地標示D 、E 部分由被告
    丙○○取得（上開標示A 、B 部分面積應相同，標示C 與D
    ＋E部 分面積也應相同）。惟被告均置之不理，原告遂於99
    年8 月31日再向林內鄉調解委員會申請調解，被告均到場但
    調解不成立。原告爰依兩造於99年7 月20日在林內鄉調解委
    員會成立並經法院核定之99年度民調字第035 號調解書，訴
    請被告履行契約等語。
(三)、並聲明：1.被告乙○○應將坐落雲林縣林內鄉○○○段105
    地號土地，如附圖所示A 部分面積分割移轉登記予原告。被
    告丙○○應將坐落同段110-1 地號土地，如附圖所示C 部分
    面積分割移轉登記予原告。原告應將坐落同段111-1 地號土
    地，分別如附圖所示B 部分面積分割移轉登記予被告乙○○
    、附圖所示D 、E 部分面積分割移轉登記予被告丙○○。2.
    訴訟費用由被告負擔。
二、被告均抗辯稱：
    兩造於99年7 月20日在林內鄉調解委員會成立之調解，僅有
    約定被告之系爭105 地號土地及110-1 地號土地與原告所有
    之系爭111-1 地號土地要辦理截彎取直，並未具體約定被告
    乙○○應將系爭105 地號土地，如附圖所示A 部分移轉登記
    予原告；亦未具體約定被告丙○○應將系爭110-1 地號土地
    ，如附圖所示C 部分移轉登記予原告。該次調解時根本沒有
    附圖存在，原告所提出的附圖是其日後自行繪製並添加的，
    被告等根本未對附圖所示的土地交換事宜達成調解等語。
三、兩造不爭執事項及主要爭點：
(一)、不爭執事項：
１、系爭110-1 地號土地為被告丙○○所有，系爭105 地號土地
    為被告乙○○所有，系爭111-1 地號土地為原告所有，上開
    3 筆土地相鄰。
２、兩造於99年7 月20日下午2 時在林內鄉調解委員會成立調解
    ，調解的內容如99年度民調字第035 號調解書（下稱系爭調
    解書）所載，該調解書業經本院斗六簡易庭以99年度六核字
    第949 號核定在案。
(二)、主要爭點：
    原告依據經本院核定之系爭調解書所約定之調解內容，請求
    判決如訴之聲明所示之事項，是否有理由？
四、本院之判斷：
(一)、本件系爭110-1 地號土地為被告丙○○所有，系爭105 地號
    土地為被告乙○○所有，系爭111-1 地號土地為原告所有，
    上開3 筆土地相鄰。兩造於99年7 月20日下午2 時在林內鄉
    調解委員會成立調解（99年度民調字第035 號），該調解業
    經本院斗六簡易庭以99年度六核字第949 號核定在案等事實
    ，為兩造所不爭執，並有系爭各筆土地之地籍圖謄本、土地
    登記謄本、林內鄉調解委員會99年民調字第035 號調解書影
    本等在卷可稽，復經本院調閱本院斗六簡易庭99年度六核字
    第949 號卷宗核閱無誤，故上開事實，均可認定為真實。
(二)、原告雖據經本院核定之系爭調解書，主張其等於調解時業將
    如何辦理系爭系爭3 筆土地截彎取直，及土地部分所有權之
    交換移轉等事宜達成協議等情，惟為被告等所否認。經查，
    由系爭調解書之記載：「聲請人所有土地九芎林段111-1 號
    面積2220平方公尺、對造人丙○○所有土地九芎林段110-1
    號面積2834平方公尺及對造人乙○○所有土地九芎林段105
    號面積3778平方公尺（如附件地籍圖謄本）以上三人因土地
    耕作關係，造成耕作上之不便。三方面經協調後均同意分割
    合併辦理其內容如下：1.聲請人與對造人等三人均同意於所
    有權面積不變原則下均同意截彎取直，辦理分割合併。2.本
    項分割合併工作事宜均同意由聲請人戊○○負責向斗六地政
    事務所申請辦理分割合併，費用三人均分（小額申請費用由
    戊○○支付）。3.戊○○聲請人所有111-1 地號使用汲水水
    溝部份，應依實際面積彌補乙○○所有105 地號之損失。」
    （見本院斗六簡易庭99年度六核字第949 號卷第7 頁），僅
    能得知兩造有約定就系爭3 筆土地於所有權面積不變原則下
    辦理截彎取直，至於系爭3 筆土地如何交換、移轉以為截彎
    取直，則並未見有具體之約定，且經本院調閱本院斗六簡易
    庭99年度六核字第949 號卷，亦未發現有兩造具體約明如何
    交換、移轉土地之附件地籍圖在卷內，故被告之上開辯解，
    應屬有據。因而由系爭調解書所載之約定內容僅能認為兩造
    間於系爭調解有成立就系爭3 筆土地將來辦理互相交換、移
    轉土地以截彎取直之「預約」，不能認為兩造間有成立以「
    被告乙○○應將系爭105 地號土地，如附圖所示A 部分移轉
    登記予原告。被告丙○○應將系爭110-1 地號土地，如附圖
    所示C 部分移轉登記予原告。原告應將系爭111-1 地號土地
    ，分別如附圖所示B 部分移轉登記予被告乙○○、附圖所示
    D 、E 部分移轉登記予被告丙○○」為內容之「本約」。故
    原告不能據系爭調解書請求被告等為土地之交換及移轉登記
    。
(三)、又本件依系爭調解書之內容雖有「分割合併」之記載，惟系
    爭111-1 、105 、110-1 等地號土地分別為兩造單獨所有，
    而非共有，故本件並非就分割共有物所為之調解，而係兩造
    就各筆土地應辦理截彎取直而互相交換、移轉所為之調解。
    故縱然兩造間確實於99年7 月20日下午2 時在林內鄉調解委
    員會調解時已就「被告乙○○應將系爭105 地號土地，如附
    圖所示A 部分移轉登記予原告。被告丙○○應將系爭110-1
    地號土地，如附圖所示C 部分移轉登記予原告。原告應將系
    爭111-1 地號土地分別如附圖所示B 部分移轉登記予被告乙○○、附圖所示D 、E 部分移轉登記予被告丙○○」為具體
    約定，並為調解成立之內容，惟系爭調解書既經本院斗六簡
    易庭以99年度六核字第949 號核定在案，則依據鄉鎮市調解
    條例第27條規定：「調解經法院核定後，當事人就該事件不
    得再行起訴、告訴或自訴。經法院核定之民事調解，與民事
    確定判決有同一之效力。」則原告應據系爭調解書逕向法院
    聲請強制執行，而不得再行向本院訴請被告履行，否則即屬
    與民事訴訟法第249 條第1 項第7 款之規定相違。
(四)、綜上，原告不能證明兩造間於調解時已就雙方應如何交換、
    移轉土地為具體之約定，其請求已屬無據。況縱然兩造間已
    於調解時就原告訴請判決之事項成立調解，惟系爭調解業經
    本院核定，已與確定判決有同一效力，原告自不能再行起訴
    請求被告履行系爭調解書所約定之內容，則原告之訴應屬無
    據，不能准許，應予駁回。
五、本件事證已臻明確，兩造其餘主張及攻擊或防禦方法並所提
    之證據資料，經斟酌後認均不影響本院所為前開論斷，自無
    再逐一審論之必要，併此敘明。
六、訴訟費用負擔之依據：民事訴訟法第78條。
中    華    民    國    99    年    10    月    20    日
                  民事第二庭    法  官  楊昱辰
以上正本係照原本作成。
如對本判決上訴，須於判決送達後20日內向本院提出上訴狀。如
委任律師提起上訴者，應一併繳納上訴審裁判費。
中    華    民    國    99    年    10    月    20    日
                                書記官  李松坤

司法院資訊處製作；財團法人民間司法改革基金會備份。
